ACORDAO-COMPLETO-2448090

ACÓRDÃO 4542/2020 ATA 48/2020 - PLENÁRIO

VISTA, relatada e discutida esta representação formulada pela empresa Landtec Consultoria Ambiental e Serviços de Construção Civil Ltda. acerca de possíveis irregularidades no Pregão Eletrônico para Registro de Preços 35/2020, cujo objeto é a contratação de serviço de recolhimento de resíduos para o Grupamento de Apoio do Galeão (GAP-GL) e unidades apoiadas,
	ACORDAM os Ministros do Tribunal de Contas da União, reunidos em sessão extraordinária do Plenário, ante as razões expostas pelo Relator, em:
	9.1. com fundamento no art. 113, § 1º, da Lei 8.666/1993, c/c os arts. 235 e 237, VII, do Regimento Interno deste Tribunal, e no art. 103, § 1º, da Resolução-TCU 259/2014, conhecer e considerar parcialmente procedente a representação;
	9.2. indeferir o pedido de concessão de medida cautelar formulado pela representante, tendo em vista a inexistência dos elementos necessários para sua adoção;
	9.3. com fundamento no art. 2º, inciso II, da Resolução-TCU 315/2020, dar ciência ao Grupamento de Apoio do Galeão - GAP-GL, quanto às seguintes irregularidades identificadas no âmbito do Pregão Eletrônico 35/2020, a fim de prevenir a ocorrência de situações análogas no futuro:
	9.3.1. a aceitação da proposta da empresa Rodocon Construções Rodoviárias Ltda., CNPJ 30.090.575/0001-03, sem que tenham sido apresentadas planilhas individualizadas para cada serviço que compõe o objeto está em desconformidade com o modelo previsto no Anexo IV do edital;
	9.3.2. a habilitação da Rodocon Construções Rodoviárias Ltda. sem que ela tenha apresentado, em seu nome, Licença de Operação para coleta e transporte, para o tratamento físico-químico e microbiológico e disposição final de efluentes, considerando para tanto Licença de Operação da empresa I F Teixeira Coleta de Resíduos Não Perigosos EPP, afronta o subitem 9.5 do edital;
	9.4. dar ciência desta deliberação à representante e ao GAP-GL.

Representação acerca de possíveis irregularidades em pregão eletrônico para registro de preços cujo objeto é a contratação de serviço de recolhimento de resíduos.

Grupamento de Apoio do Galeão da Força Aérea Brasileira - GAP-GL.

3. Representante: Landtec Consultoria Ambiental e Serviços de Construção Civil Ltda. (08.454.836/0001-78).

13.1. Ministros presentes: José Mucio Monteiro (Presidente), Walton Alencar Rodrigues, Benjamin Zymler, Augusto Nardes, Aroldo Cedraz, Raimundo Carreiro, Ana Arraes, Bruno Dantas (Relator) e Vital do Rêgo.
13.2. Ministros-Substitutos presentes: Augusto Sherman Cavalcanti, Marcos Bemquerer Costa, André Luís de Carvalho e Weder de Oliveira.

BRUNO DANTAS

Trata-se de representação formulada pela empresa Landtec Consultoria Ambiental e Serviços de Construção Civil Ltda. acerca de possíveis irregularidades no Pregão Eletrônico para Registro de Preços 35/2020, cujo objeto é a contratação de serviço de recolhimento de resíduos para o Grupamento de Apoio do Galeão (GAP-GL) e unidades apoiadas.
	O valor orçado para a execução dos serviços pelo período de um ano foi de R$ 1.303.116,09. O objeto foi dividido em seis itens e o critério de julgamento adotado foi o de menor preço global para o conjunto de itens (peça 3, p. 2) .
O certame já foi homologado e deu origem ao Contrato 70/2020, assinado em 16/11/2020 com a empresa Rodocon Construções Rodoviárias Ltda., pelo valor de R$ 490.197,00.
Transcrevo, a seguir, trechos da instrução de lavra da Selog (peça 18) , a qual contou com a anuência do corpo diretivo da unidade (peça 19) :
"B. Alegações do Representante
1. O representante alega, em suma, que (peça 1) :
a) a empresa Rodocon Construções Rodoviárias Ltda. (Rodocon) , CNPJ 30.090.575/0001-03, declarada vencedora do PE 35/2020, só apresentou a composição de custos do item 1 do objeto, deixando de enviar planilhas para os itens 2, 3, 4, 5 e 6 (p. 5) ;
b) houve afronta aos subitens 9.5 e 9.6, uma vez foram apresentados documentos de habilitação referentes a dois CNPJs diferentes, 30.090.575/0001-03 e 30.090.575/0013-47 (p. 7) ;
c) a Rodocon não possui licença para o serviço de esgoto, violando a alínea 'f' do subitem 5.1.1.1. do Termo de Referência (p. 8) ;
d) quanto à ausência da referida licença, a Rodocon, em contrarrazões aos recursos administrativos interpostos contra sua habilitação, relatou a possibilidade de subcontratação dos serviços, apesar da vedação prevista no subitem 12.1 do Termo de Referência (p. 10-11) ;
e) entre 12/11/2018 e 12/11/2019, a empresa Rodocon prestou serviços de recolhimento de resíduos Classe II-A e Classe II-B pelos valores de R$ 153,00 e R$ 110,00, e ofertou no PE 35/2020 os valores de R$ 67,00 e R$ 70,00, respectivamente, redução que deveria ser averiguada (p. 14) .
C. Exame de Admissibilidade
 (...) 
2. Presentes todos os requisitos de admissibilidade constantes no art. 113, § 1º, da Lei 8.666/1993, c/c os arts. 235 e 237, VII, do Regimento Interno/TCU, e no art. 103, § 1º, da Resolução - TCU 259/2014, a representação deve ser conhecida.
D. Medida Cautelar - Avaliação dos pressupostos
Perigo da Demora
 (...) 
3. O Contrato 70/2020, decorrente do PE 35/2020, foi assinado em 16/11/2020, com o valor de R$ 490.197,00, que corresponde ao total da proposta da empresa declarada vencedora. Uma vez que o contrato já foi firmado e o instrumento convocatório veda adesões (peça 3, p. 61) , afasta-se o pressuposto do perigo da demora.
Perigo da Demora Reverso
 (...) 
4. Como o contrato decorrente do certame já foi assinado, eventual suspensão do certame e de todos os atos dele decorrente poderá resultar na indisponibilidade de serviços essenciais ao funcionamento da unidade, o que torna presente o perigo da demora reverso.
Plausibilidade Jurídica
 (...) 
5. A habilitação da Rodocon no PE 35/2020 foi contestada em recursos administrativos interpostos por três licitantes (peças 4 a 10) , todos eles julgados improcedentes pelo pregoeiro (peça 11) , decisão que foi ratificada pela autoridade competente (peça 12) . Além das informações apresentadas na peça 1, que deu origem ao presente processo, a presente instrução também considerará elementos relacionados aos referidos recursos.
Da planilha de composição de custos e exequibilidade da proposta
6. Quanto à alegação do representante de que a Rodocom apresentou planilha de composição de custos somente para o item 1 do objeto, identificou-se que, na verdade, a empresa agrupou os custos de todos os itens em apenas uma planilha (peça 16) . A questão foi assim analisada pelo pregoeiro (peça 11, p. 8) :
'Destaca-se que o certame teve como critério de julgamento 'o menor preço GLOBAL por GRUPO' e as Planilha de Custos e Formação de Preços anexa ao edital estão detalhadas por itens do grupo.
A Licitante vencedora do certame apresentou em sua proposta a Planilha de Custos e Formação de Preços não detalhada e sim por grupo da licitação. Apesar de ser por grupo e a empresa recorrente alegar que foi somente referente ao item 01, conforme consta no cabeçalho da proposta, em uma análise rápida, verifica-se um claro equívoco da empresa recorrente em requerer a desclassificação da licitante vencedora, pois na planilha apresentada, o pregoeiro conseguiu galgar êxito em sua função que é a verificação da exequibilidade do preço apresentado.
Na planilha apresentada, apesar de ser por grupo, respeitou todo escopo da planilha modelo anexa ao edital colocando todas as sínteses dos custos do objeto. Nela pode-se verificar não só os componentes do item 01, por exemplo, caminhão polim guindaste, como também todos os componentes dos demais itens, por exemplo, BOMBONAS de 30 L que pertence ao Item 06. Ou seja, a licitante vencedora, invés de apresentar a planilha de forma detalhada por item, apresentou de forma agrupada em um único grupo, atingindo o objetivo da planilha que é a verificação da exequibilidade do preço apresentado.
[¿]
Verifica-se claramente por meio deste item, que o pregoeiro não pode desclassificar o licitante por possíveis erros da planilha e que aquele tem total prerrogativa de diligenciar para que sejam retificadas em caso de possíveis erro que comprometam a análise, o que não foi o caso em tela. Tal desclassificação da empresa com a melhor proposta vai de encontro ao previsto em edital e aos princípios licitatórios, dentre eles, o do princípio do formalismo moderado e o da seleção da proposta mais vantajosa.'
7. O entendimento do pregoeiro quanto à desclassificação imediata de licitante por erros sanáveis em sua planilha converge com a jurisprudência do Tribunal. Entretanto, há que se fazer algumas ressalvas quanto à condução do certame.
8. Embora os preços unitários dos itens que compõem o objeto estejam indicados na proposta da empresa declarada vencedora, a ausência de discriminação, para cada serviço que compõe o objeto, dos custos com mão de obra, uniformes, EPI, veículos, equipamentos, ferramentas, materiais de consumo, monitoramento de frota, disposição final e tratamento dos resíduos, dificulta a verificação da viabilidade da proposta declarada vencedora. Verifica-se que no modelo de planilha constante do o 'Anexo IV - Modelo de proposta de preços' (peça 3, p. 71-79) , no canto superior esquerdo, consta o termo 'ITEM', denotando a necessidade de identificação do serviço cujos custos estariam retratados no documento. Nesse sentido, com vistas a uma avaliação mais assertiva, poderia o pregoeiro ter solicitado ao licitante que apresentasse planilhas específicas para cada serviço, detalhando os respectivos custos e proporcionando maior transparência.
Da apresentação de documentos com CNPJs distintos
9. Segundo o representante, na documentação de habilitação apresentada pela Rodocon, havia Licenças de Operação pertencentes a diferentes CNPJs (30.090.575/0001-03 e 30.090.575/0013-47) , condição que afrontaria aos subitens 9.5. e 9.6. do edital.
9.5. Não serão aceitos documentos de habilitação com indicação de CNPJ/CPF diferentes, salvo aqueles legalmente permitidos.
9.6. Se o licitante for a matriz, todos os documentos deverão estar em nome da matriz, e se o licitante for a filial, todos os documentos deverão estar em nome da filial, exceto aqueles documentos que, pela própria natureza, comprovadamente, forem emitidos somente em nome da matriz.
9.6.1. Serão aceitos registros de CNPJ de licitante matriz e filial com diferenças de números de documentos pertinentes ao CND e ao CRF/FGTS, quando for comprovada a centralização do recolhimento dessas contribuições.
10. Nas contrarrazões ao recurso interposto pela empresa ora representante, a Rodocon alegou que o único documento referente à filial que de fato seria considerado para a contratação seria a Licença de Operação, emitida pela Secretaria de Meio Ambiente da Prefeitura de Duque de Caxias, apresentado com o objetivo de 'trazer ao processo administrativo segurança de estar contratando uma empresa devidamente licenciada tanto na matriz quanto em sua filial' (peça 5, p. 2) . Por sua vez, o representante alega que, além da Licença de Operação acima referida, os seguintes documentos, exigidos pelo edital, também pertenceriam à filial: comprovação de inscrição Ibama, Certificado de Licença de Funcionamento emitido pela Polícia Federal e a Certidão Negativa de Débito/Ibama (peça 1, p. 9) .
11. Dentre a documentação encaminhada pela empresa Rodocon no âmbito do PE 35/2020, disponível no Portal de Compras do Governo Federal, há Licenças de Operação, inscrições no Ibama e CND/Ibama tanto da matriz quanto da filial. Quanto ao Certificado de Licença de Funcionamento (CLF) emitido pela Polícia Federal, trata-se de documento que não foi exigido no edital como requisito de habilitação. Assim, entende-se que tal questionamento deve ser considerado improcedente.
Da ausência de Licença de Operação para coleta, transporte, tratamento e disposição final de efluentes
12. O representante afirma que a empresa declarada vencedora do certame não possui Licença de Operação para o serviço de esgoto, exigida no subitem 9.11.1.1.6. do edital e na alínea 'f' do subitem 5.1.1.1. do Termo de Referência:
[Edital]
'9.11. Qualificação Técnica:
9.11.1. Comprovação de aptidão para a prestação dos serviços em características, quantidades e prazos compatíveis com o objeto desta licitação, ou com o item pertinente, mediante a apresentação de atestado (s) fornecido (s) por pessoas jurídicas de direito público ou privado.
9.11.1.1. Para fins da comprovação de que trata este subitem, os atestados deverão dizer respeito a serviços executados com as seguintes características mínimas:
[¿]
9.11.1.1.6. A licitante deverá apresentar a licença de operação (LO) para coleta e transporte, para o tratamento físico-químico e microbiológico e disposição final dos efluentes especificados, acompanhada dos documentos de monitoramento ambiental previstos no licenciamento, expedida pelo INEA, conforme o disposto no Decreto Estadual /RJ 44.820 de 02/06/2014.
[Termo de Referência]
5.1.1. A documentação exigida como Qualificação Técnica deve demonstrar a aptidão técnica do licitante para execução do objeto a ser contratado. Desta forma o licitante deverá apresentar:
5.1.1.1. Requisitos necessários para o atendimento da necessidade:
[¿]
f) A licitante deverá apresentar a licença de operação (LO) para coleta e transporte, para o tratamento físico-químico e microbiológico e disposição final dos efluentes especificados, acompanhada dos documentos de monitoramento ambiental previstos no licenciamento, expedida pelo INEA, conforme o disposto no Decreto Estadual /RJ 44.820 de 02/06/2014.'
13. A Licença de Operação atinente ao CNPJ do licitante (30.090.757/0001-03) faz referência à realização de (peça 17, p. 11) :
'coleta e transporte rodoviário de resíduos sólidos urbanos, da construção civil classes A, B, C e D, de serviços de saúde dos grupos A, B, D e E, e classes I (perigosos) e II (não perigosos) , resíduos oriundos de portos, aeroportos, terminais rodoviários e ferroviários (CONAMA 05/93) , e resíduos para reciclagem (papel, plástico, vidro e metal) '.
14. Na descrição acima, não há menção a 'serviços de coleta e transporte, para o tratamento físico-químico e microbiológico e disposição final de efluentes'. Nas contrarrazões relativas ao recurso administrativo interposto pela empresa Landtec, a Rodocon alega possuir aptidão técnica para prestar serviços, 'ainda que na forma de subcontratação', e informa ter apresentado Licença de Operação das empresas que serão subcontratadas para realização de coleta e destinação dos resíduos.
15. A argumentação da empresa foi acolhida pelo pregoeiro, conforme análise contida no excerto abaixo (peça 11, p. 16) :
'Sendo assim, dada a complexidade das atividades abarcadas pelo certame em comento e diante a conveniência de se admitir a subcontratação parcial do objeto licitado, apenas na parcela seja a de menor relevância e a que, principalmente, no caso prático de serviço de esgoto que representa um percentual de 3,52 % do objeto total do contrato, seguirá o entendimento majoritário dos tribunais e autorizar a subcontratação desta parcela em específico.
[¿]
Após considerações de cunho técnico mencionadas coligadas às legislações afetas ao setor, destacar-se-á agora a Licença de Operação (LO) apresentada pela Licitante vencedora, IN 035732, que foi devidamente verificada sua autenticidade no site: http://200.20.53.7/listalicencas/views/pages/lista.aspx.
Pode-se verificar em seu objeto a seguinte descrição: 'realizar atividade de coleta e transporte rodoviário de resíduos sólidos urbanos, da construção civil classes A, B, C e D, de serviços de saúde dos Grupos A, B, C, D e E, e classes I (perigosos) e II (não perigosos) , resíduos oriundos de portos, aeroportos, terminais rodoviários e ferroviários (CONAMA 05/93) e resíduos para reciclagem (papel, plástico, vidro e metal) .'
Saliente-se ainda o documento habilitatório intitulado como 'LO - PLANETA LIMPO'. Nesse consta a Licença de Operação IN033584 da empresa I F TEIXEIRA COLETA DERESÍDUOS NÃO PERIGOSOS, cujo objeto está descrito a seguir:
'para realizar as atividades de coleta e transporte rodoviário em todo território do estado do Rio de Janeiro, de óleo, gordura vegetal e sucatas não perigosas (papel/papelão, plásticos e metais) e armazenamento temporário desses resíduos; coleta e transporte rodoviária em todo território do Rio de Janeiro de resíduos provenientes de sistemas de tratamento, de coletores de esgoto sanitário e de redes de drenagem pluvial -x-x-x-x-x-x'
Destaca-se que a Licença foi devidamente verificada sua autenticidade no site: http://200.20.53.7/listalicencas/views/pages/lista.aspx, além disso, foram realizadas diligências junto à empresa I F TEIXEIRA COLETA DE RESÍDUOS NÃO PERIGOSOS quanto a comprovação de prestação deste tipo de serviço para a empresa RODOCON que se confirmaram tal vínculo.
[¿]
Após confronto entre os requisitos técnicos elencados sobre a classificação dos resíduos e a Licença de Operação (LO) IN 035832 ora apresentado pela Licitante em seu nome e a Licença LIN033584 da empresa I F TEIXEIRA COLETA DE RESÍDUOS NÃO PERIGOSOS subsidiados pelos argumentos apresentados acima sobre a subcontratação verifica-se completo atendimento ao item 9.11.1.1.6 do instrumento convocatório. Ou seja, a empresa vencedora demonstrou claramente atendimento aos itens apresentados indo de encontro ao que foi apresentado pela empresa recorrente.'
16. Como subsídio para a classificação da empresa Rodocon, o GAP-GL considerou a Licença de Operação da empresa I F Teixeira Coleta de Resíduos Não Perigosos EPP, ato que se caracteriza como irregular, uma vez que, conforme o subitem 9.5 do edital, toda documentação para fins de habilitação deveria pertencer à empresa licitante.
17. Além disso, é necessário destacar que o subitem 12.1 do edital estabeleceu que não seria admitida a subcontratação do objeto licitatório, cláusula que não poderia ser ignorada pelo órgão promotor do certame, sob pena de afronta ao princípio da vinculação ao instrumento convocatório, previsto no art. 3º da Lei 8.666/1993.
18. Portanto, entende-se necessário solicitar ao órgão que se manifeste quanto à habilitação da empresa Rodocon baseada em Licença de Operação pertencente a terceiro, em afronta ao subitem 9.5 do edital, sob o argumento de que os serviços relacionados à coleta, transporte e destinação final de efluentes seria objeto de subcontratação, hipótese expressamente vedada pelo edital.
CONCLUSÃO
19. A empresa Rodocon, declarada vencedora do PE 35/2020, agregou os custos relacionados aos seis itens que compõem o objeto em uma única planilha, o que dificulta a análise quanto à viabilidade econômica da proposta apresentada.
20. Em relação aos documentos de habilitação relativos a CNPJs distintos, identificou-se que a Rodocon enviou Licenças de Operação, Comprovantes de inscrição no Ibama e Certidões Negativas de Débito/Ibama referentes tanto à matriz quanto à filial. Por sua vez, verificou-se que havia apenas Certificado de Licença de Funcionamento (CLF) emitido pela Polícia Federal referente à filial, embora a participante da licitação tenha sido a matriz, aspecto que deverá ser esclarecido pelo GAP-GL.
21. Para o atendimento à exigência contida no subitem 9.11.1.1.6. do edital e na alínea 'f' do subitem 5.1.1.1. do Termo de Referência, apesar da vedação expressa à subcontratação prevista no instrumento convocatório, o órgão aceitou Licença de Operação pertencente à empresa que, segundo o licitante declarado vencedor, seria subcontratada para a realização do serviço, incoerência que deverá ser justificada.
22. Embora configurado o pressuposto da plausibilidade jurídica, propõe-se o indeferimento da medida cautelar pleiteada pelo representante, uma vez que o contrato decorrente do certame em análise foi assinado em 16/11/2020, o que afasta a caracterização do perigo da demora.
23. Com fulcro no art. 250, V, do Regimento Interno do TCU, propõe-se a oitiva do GAP-GL, na forma descrita nesta instrução, assim como da empresa Rodocon Construções Rodoviárias Ltda., declarada vencedora do PE 35/2020, para, caso queira, manifestar-se sobre os fatos tratados nesta representação.
 (...) 
H. Proposta de Encaminhamento
24. Em virtude do exposto, propõe-se:
24.1. conhecer da representação, satisfeitos os requisitos de admissibilidade constantes no art. 113, § 1º, da Lei 8.666/1993, c/c os arts. 235 e 237, VII, do Regimento Interno deste Tribunal, e no art. 103, § 1º, da Resolução - TCU 259/2014;
24.2. indeferir o pedido de concessão de medida cautelar formulado pelo representante, tendo em vista a inexistência dos elementos necessários para sua adoção;
24.3. realizar a oitiva do Grupamento de Apoio do Galeão - GAP-GL, com amparo no art. 250, V, do Regimento Interno/TCU, para que, no prazo de quinze dias, se pronuncie quanto aos seguintes pontos relativos ao Pregão Eletrônico 35/2020:
a) aceitação da proposta da empresa Rodocon Construções Rodoviárias Ltda., CNPJ 30.090.575/0001-03, apesar da ausência de planilhas individualizadas para cada serviço que compõe o objeto, conforme indicado no modelo previsto no Anexo IV do edital;
b) habilitação da Rodocon Construções Rodoviárias Ltda. sem que ela tenha apresentado, em seu nome, Licença de Operação para coleta e transporte, para o tratamento físico-químico e microbiológico e disposição final de efluentes, considerando para tanto Licença de Operação da empresa I F Teixeira Coleta de Resíduos Não Perigosos EPP, em afronta ao subitem 9.5 do edital, sob o argumento de que tais serviços seriam objeto de subcontratação, hipótese expressamente vedada pelo subitem 12.1 do edital;
c) demais informações que julgar necessárias; e
d) designação formal de interlocutor que conheça da matéria para dirimir eventuais dúvidas, informando nome, função/cargo, e-mail e telefone de contato.
24.4. realizar, nos termos do art. 250, V, todos do Regimento Interno/TCU, a oitiva da sociedade empresária Rodocon Construções Rodoviárias Ltda. (30.090.575/0001-03) , para, no prazo de quinze dias, manifestar-se, caso queira, sobre os fatos tratados na presente representação;
24.5. encaminhar cópia da presente instrução ao GAP-GL e à Rodocon Construções Rodoviárias Ltda., de maneira a embasar as respostas às oitivas;
24.6. comunicar ao representante a decisão que vier a ser prolatada."
	É o Relatório.

Tabitha Neves dos Santos (OAB/RJ 223.210), representando Landtec Consultoria Ambiental e Serviços de Construção Civil Ltda.

Não atuou.

REPRESENTAÇÃO COM PEDIDO DE ADOÇÃO DE MEDIDA CAUTELAR. GRUPAMENTO DE APOIO DO GALEÃO. POSSÍVEIS IRREGULARIDADES NO PREGÃO ELETRÔNICO 35/2020. CONHECIMENTO. AUSÊNCIA DO PRESSUPOSTO DO PERIGO DA DEMORA. INDEFERIMENTO DO PEDIDO DE ADOÇÃO DE MEDIDA CAUTELAR. IRREGULARIDADES QUE NÃO ENSEJAM A ADOÇÃO DE MEDIDA SANEADORA POR PARTE DESTA CORTE. PROCEDÊNCIA PARCIAL. CIÊNCIA.

REPRESENTAÇÃO (REPR)

Secretaria de Controle Externo de Aquisições Logísticas (Selog).

Trata-se de representação formulada pela empresa Landtec Consultoria Ambiental e Serviços de Construção Civil Ltda. acerca de possíveis irregularidades no Pregão Eletrônico para Registro de Preços 35/2020, cujo objeto é a contratação de serviço de recolhimento de resíduos para o Grupamento de Apoio do Galeão (GAP-GL) e unidades apoiadas.
O valor orçado para a execução dos serviços pelo período de um ano foi de R$ 1.303.116,09. O objeto foi dividido em seis itens e o critério de julgamento adotado foi o de menor preço global para o conjunto de itens (peça 3, p. 2) .
Vale ressaltar que o item 4 do Anexo II veda a adesão à ata decorrente desta licitação (peça 61) .
O certame já foi homologado e deu origem ao Contrato 70/2020, assinado em 16/11/2020 com a empresa Rodocon Construções Rodoviárias Ltda., pelo valor de R$ 490.197,00.
A fim de complementar as informações referentes à licitação, solicitei à minha assessoria que identificasse o valor da proposta da segunda colocada. Após consulta à ata do Pregão no Comprasnet (http://www.comprasnet.gov.br/livre/pregao/AtaEletronico.asp?co_no_uasg=120645&&uasg=120645&numprp=352020&Seq=1&f_lstSrp=&f_Uf=&f_numPrp=352020&f_coduasg=120645&f_tpPregao=E&f_lstICMS=&f_dtAberturaIni=&f_dtAberturaFim=&idLetra=9CBfgf&idSom=&Submit=Confirmar) , aliada ao tratamento dos dados lá obtidos, a conclusão foi a de que a segunda colocada no certame teria sido a empresa Aborgama do Brasil Ltda., com lances resultando na proposta de cerca de R$ 582 mil.
Em resumo, a representante alega que a vencedora do pregão: i) não teria apresentado as planilhas de composição de custos dos itens 2 a 6; ii) teria apresentado documentos de habilitação referentes a dois CNPJs diferentes, em discordância com os subitens 9.5 e 9.6 do edital; iii) não teria licença de operação para o serviço de esgoto, em afronta ao subitem 5.1.1.1, alínea "f", do Termo de Referência; iv) teria indicado a possibilidade de subcontratar os serviços de esgoto, o que afrontaria o subitem 12.1 do Termo de Referência; v) teria ofertado preços inferiores aos efetivamente praticados recentemente em outro contrato, o que deveria ser averiguado.
Em sua análise, a Selog propõe o conhecimento da representação e o indeferimento da medida cautelar, em razão de não estar caracterizado o pressuposto do perigo da demora e de estar configurado o perigo da demora reverso.
No que diz respeito ao mérito, a unidade instrutora considera ser necessário realizar a oitiva do GAP-GL e da contratada em razão: i) do aceite da proposta da empresa Rodocon sem que tenham sido apresentadas as planilhas individualizadas para cada serviço que compõe o objeto; e ii) da habilitação da empresa Rodocon sem que ela tenha apresentado, em seu nome, licença de operação para coleta e transporte, tratamento e disposição final de esgotos sob o argumento de que tais serviços seriam objeto de subcontratação, hipótese vedada pelo edital. 
Concordo, em parte, com o exame empreendido pela Selog.
De fato, não está caracterizado o perigo da demora, pois o contrato já foi assinado com a empresa que apresentou a melhor proposta para a Administração e a proposta da segunda colocada superou a da primeira em, aproximadamente, R$ 100 mil. Portanto, não há risco iminente de dano ou risco ao resultado útil do processo, motivo pelo qual deve ser indeferido o pedido de adoção de medida cautelar nestes autos.
Quanto ao mérito da representação, incorporo às minhas razões de decidir as análises da unidade instrutora no sentido de que a falha incorrida pela Rodocon ao apresentar uma só planilha de composição de custos para todos os itens licitados era sanável e não deveria ensejar a desclassificação da licitante. Portanto, é improcedente a alegação da representante quanto a esse ponto.
Concordo, também, que a ausência de planilhas individualizadas para cada serviço deveria ter sido exigida pelo pregoeiro, conforme modelo constante no Anexo IV do edital.
Entretanto, discordo da proposta de realização de oitiva quanto a esse ponto.
Diante do fato de o contrato já ter sido assinado e de a proposta vencedora do certame ser inferior à proposta da segunda colocada em, aproximadamente, R$ 90 mil (o que corresponde a 18% do valor contratado) ,  considero que essa falha não deve ensejar outro desfecho além da expedição de ciência à unidade jurisdicionada, a fim de evitar ocorrências futuras semelhantes.
Passando ao argumento de que a documentação de habilitação apresentada pela Rodocon pertenceria a dois CNPJs distintos, incorporo as análises da Selog às minhas razões de decidir.
À exceção da Licença de Operação para coleta, transporte, tratamento e disposição final de efluentes, a documentação contendo outro CNPJ foi apresentada em complemento, e não em substituição aos documentos de habilitação que continham o CNPJ da Rodocon. Portanto, é improcedente essa alegação da representante.
Acerca da ausência de Licença de Operação referente a "serviços de coleta e transporte para o tratamento físico-químico e microbiológico e disposição final de efluentes" em nome da empresa Rodocon, há indícios de que constitua afronta ao subitem 9.5 do edital, o que, em tese, poderia demandar esclarecimentos por parte do GAP-GL. 
Há que se sopesar, contudo, que o serviço que demanda essa licença corresponde a 4% do valor total contratado (item 3 do objeto - peça 3, p. 28; quantitativo a ser executado: 216 m³, preço unitário contratado R$ 80,00, valor total contratado para o serviço R$ 17.280,00) .
Portanto, considero que o serviço impactado pela ausência dessa licença não se reveste de relevância suficiente a ponto de, eventualmente, ensejar a nulidade do pregão e dos atos dele decorrentes, ou, sequer, demandar esclarecimentos por parte desta Corte nesta oportunidade.
Assim, é suficiente dar ciência ao GAP-GL de que habilitação da Rodocon Construções Rodoviárias Ltda. sem que ela tenha apresentado, em seu nome, Licença de Operação para coleta e transporte, para o tratamento físico-químico e microbiológico e disposição final de efluentes, considerando, para tanto, Licença de Operação da empresa I F Teixeira Coleta de Resíduos Não Perigosos EPP, afronta o subitem 9.5 do edital.
Quanto à solução aventada pela contratada para esse problema - subcontratação dos serviços -, não se pode ignorar que ela foi expressamente vedada pelo subitem 12.1 do edital.
Embora essa vedação vincule, em tese, a atuação da Administração, em respeito aos princípios da sujeição ao instrumento convocatório e da isonomia, no caso concreto, eventual rigor na aplicação desse entendimento pode ir de encontro ao interesse público e resultar em prejuízo ainda maior.
Assim, caso o GAP-GL opte por autorizar a subcontratação no caso concreto, é desejável que seja registrado no processo os motivos que ensejaram a proibição da subcontratação no âmbito do Pregão Eletrônico 35/2020, bem como os prós e contras da flexibilização dessa regra em comparação com outras soluções que tenham sido suscitadas. 
Quanto ao último apontamento realizado pela representante, registro que a oferta de preços inferiores aos efetivamente praticados em outro contrato não consubstancia irregularidade. Note-se que não foi suscitada a inexequibilidade dos preços propostos (art. 47, inciso II e § 1º, da Lei 8.666/1993) , já que o valor unitário orçado para os serviços do item 1 havia sido de R$ 138,57 (valor contratado: R$ 70,00 - desconto de aproximadamente 50%) e, para os serviços do item 2, de R$ 184,55 (valor contratado: R$ 67,00 - desconto de, aproximadamente, 60%) . Portanto, é improcedente a alegação da representante quanto a esse ponto.
	Ante o exposto, voto por que este Tribunal adote a minuta de acórdão que ora submeto à deliberação deste Colegiado.
TCU, Sala das Sessões Ministro Luciano Brandão Alves de Souza, em 9 de dezembro de 2020.
Ministro BRUNO DANTAS 
Relator